【裁判字號】    96,訴,475
【裁判日期】    971125
【裁判案由】    違反毒品危害防制條例
【裁判全文】
臺灣花蓮地方法院刑事判決               96年度訴字第475號
公  訴  人  臺灣花蓮地方法院檢察署檢察官
被      告  甲○○
                    （現羈押於臺灣花蓮看守所）
選任辯護人  吳秋樵律師
            簡燦賢律師
上列被告因違反毒品危害防制條例案件，經檢察官提起公訴（96
年度偵字第414號），本院判決如下：
    主  文
甲○○犯如附表一、二、三、四各欄所示之罪，均累犯，各處如
附表一、二、三、四各欄所示之刑；如附表一各欄所犯之罪，各
褫奪公權拾年；如附表四所處之刑減為如附表四所示之刑。應沒
收之物如附表一、二、三、四各沒收欄所示。應執行有期徒刑貳
拾壹年，褫奪公權拾年；應沒收之物如附表一、二、三、四各沒
收欄所示。
甲○○被訴如附表五所示販賣第一級毒品海洛因予戊○○部分均
無罪。
    事  實
一、甲○○前於民國88年間因違反槍砲彈藥刀械管制條例案件經
    本院判處有期徒刑5年6月確定，於94年10月28日執行完畢。
二、甲○○明知海洛因為毒品危害防制條例規定之第一級毒品，
    不能非法販賣、轉讓或持有，竟意圖營利，基於販賣第一級
    毒品海洛因牟利之犯意，分別於附表一編號1、2所示之時間
    、地點，以其所有0000000000號行動電話做為聯絡工具，將
    附表一編號1、2 所示之第一級毒品海洛因，以附表一編號1
    、2所示之代價，出售予乙○○施用，前後共2次（詳如附表
    一所示）。
三、甲○○明知安非他命為毒品危害防制條例規定之第二級毒品
    ，不能非法販賣、轉讓或持有，竟意圖營利，與不詳姓名年
    籍男子共同基於販賣第二級毒品安非他命牟利之犯意聯絡，
    分別於附表二編號1、2所示之時間、地點，以上開行動電話
    做為聯絡工具，將附表二編號1、2所示之第二級毒品安非他
    命，以附表二編號1、2所示之代價，出售予辛○○施用，前
    後共2次（詳如附表二編號1、2 所示）。又甲○○與丙○○
    共同基於販賣第二級毒品安非他命牟利之犯意，於附表二編
    號3 所示之時間、地點，以上開行動電話做為聯絡工具，將
    附表二編號3所示之第二級毒品安非他命，以附表二編號3所
    示之代價，出售予庚○○施用（詳如附表二編號3 所示）。
四、甲○○另基於轉讓第一級毒品海洛因之犯意，分別於附表三
    所示之時間、地點，以其所有門號0000000000號（未扣案）
    及上開0000000000號行動電話將附表三所示之第一級毒品海
    洛因無償轉讓予丁○○、乙○○施用。
五、又甲○○明知安非他命係毒品危害防制條例所定之第二級毒
    品，並經行政院衛生署明令公告列為禁藥管理，非經許可不
    得持有、轉讓，竟基於轉讓禁藥第二級毒品安非他命之犯意
    ，於95年9月29日23時12 分許，因壬○○毒癮發作而向甲○○索討安非他命施用，甲○○即於花蓮縣花蓮市○○街 1-3
    號，將重量約0.1 公克之第二級毒品安非他命無償轉讓予壬○○施用（如附表四所示）。
六、嗣甲○○於96年1月15日16時50 分許，為警持拘票在花蓮縣
    花蓮市○○路170 號拘提到案，並經甲○○同意搜索其所駕
    駛車牌號碼2772─GY自小客車，於車內扣得如附表六所示物
    品而查獲。
七、案經花蓮縣警察局花蓮分局報請臺灣花蓮地方法院檢察署檢
    察官偵查起訴。
    理  由
壹、證據能力部分：
  一、證人乙○○於偵查中之陳述：
      按被告以外之人於審判外之言詞或書面陳述，除法律有規
      定者外，不得作為證據；惟被告以外之人於偵查中向檢察
      官所為之陳述，除顯有不可信之情況者外，得為證據；刑
      事訴訟法第159條第1項、第159條之1第2 項定有明文。查
      被告及辯護人對於證人乙○○於偵查中證詞之證據能力未
      予爭執，且證人乙○○於偵查中之證述係經檢察官諭知具
      結之義務及偽證之處罰，命其具結後就其親身經歷所為證
      述，並無不法取供而顯不可信之情況，應有證據能力。
  二、證人辛○○於警詢之陳述：
      按被告以外之人於檢察事務官、司法警察官或司法警察調
      查中所為之陳述，與審判中不符時，其先前之陳述具有較
      可信之特別情況，且為證明犯罪事實之存否所必要者，得
      為證據；刑事訴訟法第159條之2定有明文。證人辛○○於
      警詢中所為之陳述與審判中不符，惟經核其陳述係提示通
      聯紀錄所為詢問，應無虛偽陳述之可能，且於警詢時並無
      不法取供之情況，其陳述之內容與通訊監察錄音譯文內容
      相符，具有可信之特別情況，復為證明犯罪事實存否所必
      要，依前揭規定，自得為證據。
  三、證人丁○○於警詢之陳述：
      按被告以外之人於審判中死亡者，其於檢察事務官、司法
      警察官或司法警察調查中所為之陳述，經證明具有可信之
      特別情況，且為證明犯罪事實之存否所必要者，得為證據
      ；刑事訴訟法第159條之3第1 款定有明文。查證人丁○○
      於96年7月18日死亡，有個人基本資料查詢結果1紙在卷可
      稽（見本院卷一第124 頁），經核其於警詢之陳述係經提
      示通聯紀錄所為詢問，應無虛偽陳述之可能，且於警詢時
      並無不法取供之情況，其陳述之內容與通訊監察錄音譯文
      內容相符，具有可信之特別情況，復為證明犯罪事實存否
      所必要，依前揭規定，自得為證據。
  四、證人庚○○於警詢之陳述：
      證人庚○○於本院證稱：「（問：你在警詢所述實在？）
      並非事實。」、「當時警察問我，我說電話中有跟他們講
      買1 萬元安非他命的事，但是他們沒有來，警察不相信我
      ，要我配合他們辦案，我才作不實的證述。」、「是警察
      叫我這樣說」、「他說如果不配合要帶我去驗尿，當時我
      有吸食毒品。」、「當時我有承認我有要跟甲○○買毒品
      安非他命，但是沒有交易成，但是警員不相信，要我配合
      辦案，指證甲○○有賣給我，不然的話就要採尿。」、「
      後來警察沒有對我驗尿」、「沒有移送」云云（見本院卷
      一第236-237頁、本院卷二97年11月6日審理筆錄第23、24
      頁），與警詢之證述不符。經查：
    (一)證人庚○○有多次前科，對於警方詢問時應如何應對、答
      詢，應極有經驗，且曾因施用毒品案件經施以強制戒治，
      對於警方之採尿、移送程序應知悉瞭解，應不可能因警方
      要求配合辦案而為不實供述。
    (二)證人庚○○係因司法警察官癸○○依據通訊監察錄音內容
      發現庚○○與被告甲○○聯絡，認為有涉犯毒品嫌疑，而
      向本院申請搜索票至庚○○住處搜索，因搜索無結果而請
      庚○○至警局做筆錄，做筆錄時並無要求庚○○配合或叫
      他如何陳述內容等情，業據證人即承辦員警癸○○於本院
      證述在卷（見本院卷二97年11月6 日審理筆錄）。且證人
      庚○○於96年2月9日15時23分因本件毒品案件在花蓮縣警
      察局花蓮分局偵查隊製作筆錄（見臺灣花蓮地方法院檢察
      署96年度偵字第414號卷第76 頁），當日在警局即經警採
      尿送驗查獲其施用第二級毒品安非他命之犯行，有臺灣花
      蓮地方法院檢察署96年度毒偵字第265 號起訴書在卷可稽
      （見本院卷二第37頁）。庚○○當日既經員警採尿送驗並
      移送毒品案件，承辦員警自不可能如庚○○所稱以「配合
      指認被告即不予驗尿移送」或「如果不配合即要驗尿、移
      送」為脅迫、利誘之行為，證人庚○○於本院上開證述顯
      非事實，是庚○○之警詢筆錄並無不正詢問之情形，應可
      認定。
    (三)再者，本件依卷附通訊監察紀錄及警詢筆錄記載、證人庚○○於警詢時之供述係經提示通聯紀錄後為訊問，並無虛
      偽陳述之可能，且庚○○於搜索時同意至警局製作筆錄，
      於陳述時未直接面對被告，心理壓力較小，亦無足夠之時
      間思考其自身與被告間之利害關係，顯無外力介入、干擾
      其陳述之情形，又證人庚○○於警詢時並無毒癮發作之情
      形，為其陳述在卷，則庚○○於警詢時並無不能自由陳述
      之情形，且其陳述內容與通訊監察錄音內容相符，相較其
      於本院審理時之證述，業已經過相當時日，受外界干擾因
      素較多等情，證人庚○○於警詢之證述顯具有可信之特別
      情況。
    (四)次按，除有急迫情況並經記明筆錄者外，詢問被告時應全
      程連續錄音，刑事訴訟法第100條之2準用同法第100條之1
      第1 項定有明文。考其立法目的，在於建立詢問筆錄之公
      信力，旨在輔助筆錄之不足，並擔保詢問程序之合法正當
      。亦即在擔保被告對於詢問之陳述，係出於自由意思及筆
      錄所載內容與其陳述相符。如被告之陳述係基於自由意思
      而非出於不正之方法，且其陳述與事實相符，縱令對之詢
      問時未經全程錄音，或事後無法提出錄音帶以供法院勘驗
      比對，致公務員實施詢問程序不無瑕疵，惟仍難謂其供述
      之筆錄，絕對不具證據能力（最高法院93年台上字第1721
      號、93年台上字第4525號判決參照）。本件承辦員警癸○○雖未提出證人庚○○警詢筆錄之錄音帶以供比對、勘驗
      ，亦疏未於詢問筆錄簽名，其程序固有瑕疵，然證人庚○○於警詢之陳述既係出於自由意志之陳述，且筆錄所載內
      容核與通訊監察錄音譯文內容相符，足可擔保本件詢問程
      序之任意性及真實性，其警詢筆錄實具有較可信之特別情
      況，且為證明犯罪事實之存否所必要，應認符合刑事訴訟
      法第159條之2規定，具有證據能力。
  五、證人壬○○於警詢所為陳述：
      證人壬○○已於本院審理時，基於證人地位、經合法具結
      、並在賦予被告等對質詰問機會之情形下為證述，證人壬○○於警詢所為之證述，與在本院所為證述被告有轉讓第
      二級毒品之事實大略相符，則壬○○於警詢之陳述即因在
      本案審判庭至本院作證，而取得證據能力。
  六、證人戊○○於警詢、偵查中之陳述：
      按被告以外之人於審判外之言詞或書面陳述，除法律有規
      定者外，不得作為證據。刑事訴訟法第159條第1項定有明
      文。證人戊○○於本院審理中稱「當時我在警局毒癮發作
      ，警察要我跟他配合，不然連我也會有事情。」、「（問
      ：未何檢察官那邊也是這樣說？）因為警察叫我要在檢察
      官面前跟警察局講的一樣，現在我也在戒治了，所以我把
      事情都講出來。」、「是警察叫我這樣講。」、「在警局
      我毒癮發作警察要我跟他配合，才會讓我早點回去，不然
      連我也會被判刑。」、「當時我沒有毒品前科，我也怕進
      去關，所以我當然配合。」、「…當時我毒癮發作，我跟
      他要杯水，他都不肯，他還說如果我不照他講的，他要一
      直把我銬在那邊。」、「（問：除了銬你之外，還威脅什
      麼？）他說如果不配合作證人，連我也會有事。」等語（
      見本院卷二97年11月6 日審理筆錄），與其於警詢之陳述
      不符。經查：
    (一)證人戊○○係因員警癸○○依據通訊監察錄音內容發現戊○○與被告甲○○聯絡，為偵查甲○○毒品案件，而於96
      年3 月24日戊○○因另案經通緝到案時對戊○○製作本件
      警詢筆錄，在製作本件警詢筆錄時戊○○自承有施用毒品
      海洛因，惟未曾被查獲，亦無毒品前科，警詢時並未對戊○○採尿送驗及移送違反毒品危害防制條例案件等情，有
      證人即承辦員警癸○○於本院之證詞在卷可參（見本院卷
      二97年11月6 日審理筆錄）。又證人戊○○於該次警詢時
      確未因施用毒品被移送偵辦，亦有臺灣高等法院全國前案
      簡列表在卷可稽（見本院卷二第29-30 頁）。查戊○○於
      製作警詢筆錄時已自首施用第一級毒品海洛因，員警癸○○明知戊○○涉犯違反毒品危害防制條例案件，竟未對戊○○採尿或為任何偵查處理，實有違常情，則戊○○所稱
      係受員警「以採尿、移送」為利誘、脅迫始為指證被告之
      陳述即非無可能，則證人之自由意志已受外力之干擾、限
      制，其於警詢之陳述即難認係自由意志之陳述。承辦員警
      癸○○於本院雖稱筆錄內容係戊○○自己陳述，且有全程
      錄音云云，惟未能提出錄音帶以供比對、勘驗，則證人戊○○於警詢之陳述難認具備可信之特別情況，依刑事訴訟
      法第159條第1項規定，應無證據能力。
    (二)證人戊○○於檢察官偵查中之陳述，雖亦指證有向被告購
      買海洛因，惟查，證人戊○○於警詢之自由意志已受限制
      ，其經移送檢察官複訊時，其因害怕自己被採尿移送經警
      不正取供之方法延伸到檢察官偵訊時，堪認猶使其無法依
      自由意志陳述。再者，證人戊○○於96年3月24 日向檢察
      官陳述時，除證述被告有販賣海洛因之行為外，亦同時證
      述其於95年10月起至12月間向胡發枝購買第一級毒品海洛
      因2、3次，而指證胡發枝有販賣海洛因之行為云云，惟查
      胡發枝自95年9 月28日起即因違反毒品危害防制條例案件
      入臺灣花蓮看守所羈押至95年11月23日始釋放，顯不可能
      於上開期間販賣海洛因給戊○○，戊○○此部分證述誠有
      可議等情，業經本院調閱本院96年度訴字第151 號胡發枝
      違反毒品危害防制條例案卷核閱屬實，並有該案判決書在
      卷可參，是戊○○於檢察官之陳述，雖係經檢察官諭知具
      結之義務及偽證之處罰，命其具結後所為證述，惟其證詞
      憑信性顯有可疑，足認戊○○向檢察官所為陳述有顯不可
      信之情況，依刑事訴訟法第159條第1項、第159條之1 第2
      項規定，應認無證據能力。
  七、通訊監察錄音暨譯文：
      按有事實足認被告或犯罪嫌疑人有最輕本刑為3 年以上有
      期徒刑之罪嫌，並危害國家安全或社會秩序情節重大而有
      相當理由可信其通訊內容與本案有關，且不能或難以其他
      方法蒐集或調查證據者，於偵查中得由檢察官核發通訊監
      察書，修正前通訊保障及監察法第5條第1項第1款、第2項
      分別定有明文。查本案偵辦員警對門號0000000000號行動
      電話，於95 年9月15日上午10時起至95年10月13日上午10
      時止、95年12 月12日上午10時起至96年1月10日上午10時
      止，實施監聽錄音，已依法取得檢察官核發之通訊監察書
      ，有臺灣花蓮地方法院檢察署95年己○貴愛聲監續字第00
      0330號、第000408號通訊監察書、電話附表在卷可憑。又
      依據該通訊監察書暨電話附表記載，案由及涉嫌觸犯之法
      條為（毒品危害防制條例）毒品危害防制條例第4條第1、
      2項），實施監察之通訊號碼9支行動電話（包含門號0000
      000000號、0000000000號行動電話），監察時間自95 年9
      月15日上午10時起至95年10月13日上午10時止、95年12月
      12日上午10時起至96年1月10日上午10 時止，監察方法為
      監聽、錄音，準此，上開通訊監察書已載明涉嫌觸犯案由
      、監察對象、監察之通訊種類及號碼等足資識別之特徵、
      監察處所、理由、方法、聲請機關或依職權核發、執行機
      關、適用法條、監聽結果報告等事項，已符合前開法定要
      件，是以本案員警對上開行動電話號碼實施監聽錄音，並
      未逾越授權實施監察之範圍。再者，被告於監聽過程透露
      犯罪行為之陳述，係出於被告之自由意思，自可採信，因
      之監聽錄音所取得之證據，又監聽錄得之錄音，係憑機械
      力照錄，未經人為操作，復未伴有個人主觀意見在內，有
      證據能力。而將監聽之內容製作成譯文，乃將上開具有證
      據能力之監聽錄得之錄音具體轉換為文字紀錄，此部分雖
      屬傳聞，惟被告及證人已表示通訊監察錄音譯文內容，確
      為渠等與被告之通話內容，而選任辯護人於本院準備程序
      時對通訊監察錄音譯文有證據能力均表示無意見，且均未
      於言詞辯論終結前聲明異議，再經本院審酌通訊監察譯文
      係由承辦員警本於偵查案件職務所製作，並無證據顯示存
      有詐偽或虛飾之不適當情事，則該通訊監察譯文依刑事訴
      訟法第159條之5規定，自有證據能力。
  八、海洛因毒品鑑定報告書：
      按被告以外之人於審判外之言詞或書面陳述，除法律有規
      定者外，不得作為證據。被告以外之人於審判外之陳述，
      雖不符前四條（指刑事訴訟法第159條之至第159 條之4）
      之規定，而經當事人於審判程序同意作為證據，法院審酌
      該言詞陳述或書面陳述作成時之情況，認為適當者，亦得
      為證據。刑事訴訟法第159條第1項、第159條之5第1 項定
      有明文。又法院或檢察官得囑託醫院、學校或其他相當之
      機關、團體為鑑定，或審查他人之鑑定，並準用（刑事訴
      訟法，以下同）第203條至第206條之1 之規定；其須以言
      詞報告或說明時，得命實施鑑定或審查之人為之。第 163
      條第1項、第166條至第167條之7、第202 條之規定，於前
      項由實施鑑定或審查之人為言詞報告或說明之情形準用之
      。刑事訴訟法第208條第1、2 項亦定有明文。上述鑑定報
      告係於審判外製作完成者，核其性質仍不失為「被告以外
      之人於審判外之陳述」，而被告及辯護人對於由法務部調
      查局實施鑑定之扣案毒品海洛因鑑定書之證據能力，均不
      爭執，本院亦認該鑑定報告並無不可信之情，是依上揭規
      定意旨，該鑑定報告具證據能力。
  九、扣案如附表編號3、7、8、9、12所示之物品（其餘物品無
      證據證明與本案販賣、轉讓第一、二級毒品有關），均非
      供述證據，無傳聞證據排除法則之適用，與本案具有關聯
      性，且上開證物均經偵辦員警合法取得，具有證據能力。
貳、實體有罪部分：
  一、認定犯罪事實之證據及理由：
    (一)被告販賣第一級毒品海洛因予乙○○部分（附表一部分）
      ：
    1.訊據被告甲○○固坦承於95年10月3日上午8時13分許及同
      日晚上10時許分別與乙○○通電話之事實，惟否認有販賣
      第一級毒品海洛因給乙○○之犯行，辯稱：係乙○○來找
      我說他有500元，找我也出500元要一起去買海洛因，乙○○要聯絡他朋友，因為他500 元沒有辦法買，後來他聯絡
      不到人，沒有買到第一級毒品海洛因云云。
    2.查本件係員警監聽被告與丙○○所使用之行動電話通訊監
      聽記錄後，查知乙○○與被告之通訊紀錄而通知乙○○到
      案，乙○○於檢察官訊問時坦承向被告購買第一級毒品海
      洛因，經檢察官提示95年10月3日上午8時13分44秒及同日
      8時20分58 秒之通信監察譯文後，乙○○向檢察官證稱：
      我有說過這2通電話，我是跟甲○○買海洛因，買500元，
      當天是在花蓮女中對面美崙溪出海口的海邊完成交易的等
      語（臺灣花蓮地方法院檢察署96年度偵字第414 號卷第39
      頁）；又提示95年10月3日晚上10時20分46 秒通信監察譯
      文後，乙○○證稱：我有說過這通電話，我是跟甲○○買
      海洛因，買500 元，當天我們是在中山路百戰百勝前面完
      成交易的等語（見臺灣花蓮地方法院檢察署96年度偵字第
      414號卷第39-40頁），並有通訊監察錄音譯文在卷互核相
      符可稽，證人乙○○之上開證述應堪採信。
    3.被告雖辯稱：沒有販賣海洛因，是與乙○○合資購買，乙○○要聯絡他的朋友，後來沒有聯絡到人，交易沒有完成
      云云，及證人乙○○於本院審理時雖亦改稱：當天身上只
      有500元，是跟被告2人各出500元合資購買海洛因，1次在
      花女前面，1 次在中山路百戰百勝，兩次都沒有拿到就走
      了云云（見本院卷一第195-199 頁）。惟查，由被告與乙○○之通訊監察錄音內容「王：嗯，怎樣？李：我先拿一
      半給你，好不好？王：多少？李：5而已。王：喔，0.5喔
      。…5 百喔。李：嗯。王：喔，你在那裡…。王：過來花
      蓮女中對面這裡，靠海邊這裡。」等語，可見證人乙○○
      係直接與被告談交易金額，就交易金額確定後隨即約定交
      易地點，並無任何合資購買之言詞或討論，被告所辯及證
      人乙○○於本院所稱合資購買云云，顯與通訊監察錄音內
      容不合。又依被告所述，係乙○○要聯絡他朋友購買，然
      乙○○則稱因找不到人拿，要被告打電話叫他朋友拿來云
      云，兩人所述亦有不符。再者，證人乙○○於偵查中係在
      其自由意識下所為之陳述，而被告自承與證人乙○○自小
      即為街鄰，情誼甚篤，則乙○○自無在偵查中故意誣陷被
      告之理。準此判斷，證人乙○○於偵查中所述，在案發初
      期接受檢察官偵訊時，應當較少受外界、被告或相關被告
      辯詞之干擾、污染及影響，且又無任何受到強暴、脅迫等
      相類情形而為陳述之情形，顯然其於偵查中所述，具有特
      別可信之情況，並綜合證人乙○○與被告之通訊監察錄音
      譯文內容，依經驗法則及論理法則之判斷，當以證人乙○○於偵查中所述，為屬可採。證人乙○○嗣後於本院審理
      中反於前開偵查中所述，當屬事後迴護、附和被告之詞，
      不足採信。被告有於附表一編號1、2所示之時、地販賣海
      洛因給乙○○之犯行，應堪認定。
    (二)被告販賣第二級毒品安非他命部分（附表二部分）：
    1.被告於95年9月18日晚上及95年9月19日晚上販賣第二級毒
      品安非他命給辛○○部分（附表二編號1、2部分）：
      訊據被告否認有販賣第二級毒品安非他命給辛○○之事
        實，辯稱：辛○○於95年9月18 日與被告相約於花蓮商
        校前見面，係欲向被告詢問有無管道取得安非他命，被
        告告以不知悉即行離去云云。
      查95年9月18日晚上8時20分15秒、同日晚上8時31分3秒
        及95年9月19日晚上9時5分53 秒之通訊監察錄音內容係
        證人辛○○與被告間之通話內容（見臺灣花蓮地方法院
        檢察署95年度他字第1347號卷第6、7、9 頁），均是證
        人辛○○向被告購買毒品的談話內容，通話中「男生」
        係指安非他命，第1次於95年9月18日晚上8時31 分許，
        證人辛○○向被告購買安非他命3000元，辛○○拿現金
        2000元給被告，欠被告1000元；第2次於95年9月19日晚
        上9時5分許，向被告購買安非他命1000元，並還被告10
        00元，共給被告2000元；總共向被告購買安非他命4000
        元；2次交易地點都在花蓮高商門口；2次毒品交易都是
        被告親自將毒品交給證人辛○○；辛○○2 次都是給被
        告現金，第1次是3000元的量，比較大包，第2次是1000
        元的量，比較小包等情，業據證人辛○○於警詢時證述
        明確（見臺灣花蓮地方法院檢察署96年度偵字第414 號
        卷第6-12頁），並有通訊監聽錄音譯文在卷（見花蓮地
        方法院檢察署95年度他字第1347號卷第6、7、9 頁）互
        核相符可稽，證人辛○○之上開證述應堪採信。
      證人辛○○嗣於檢察官偵查中及本院審理中雖改稱：「
        我沒有用毒了，但有託他給別人拿過1 次。」、「我請
        他去給他朋友拿，王與他朋友開車過來拿給我，是在車
        上交貨給我，然後我把錢給他朋友。」、「（僅與王交
        易這次？）是，是我拜託他的，他沒有賣。」、「（先
        前說，毒品是王的朋友交毒品給你並交錢給他，何以要
        還錢給王？）因為我不認識該男子，要請王把錢轉給他
        。」（見臺彎花蓮地方法院檢察署96年度偵字第414 號
        卷第15-16 頁）；「（你有無向他購買海洛因或安非他
        命或請他購買海洛因、安非他命？）沒有。」、「是我
        請他幫忙，他說你不要跟我講這事，後來他進去超商買
        東西，他的朋友過來說他那邊有，是他的朋友給我。」
        、「（為何他的朋友知道你要買？）他朋友跟被告一起
        去，被告走了，他朋友轉頭回來說他那邊有，當時被告
        已經走了，不在那邊，他朋友自己拿給我的。」、「他
        們一人騎一部機車過來超商，被告說不要找我，我沒有
        找這個，我在超商買香菸時，他的朋友說你不是要這個
        ，他拿給我的。」、「（你在地檢署訊問時為何說是被
        告跟他朋友一起過來，拿1000元的安非他命給你？）不
        是，是我欠他朋友要還他，我打電話給被告麻煩被告給
        他的朋友，因為我不知道他朋友的名字。」、「（隔天
        你還有打電話給被告）是，我說昨天欠你朋友1 千元，
        麻煩你拿給他，他說你們的事情我不知道就掛我電話。
        」云云（見本院卷一第201-208 頁），然衡諸證人辛○○上開於偵查中及本院審理中所為證詞前後矛盾，更與
        通訊監察錄音譯文內容不符，已可見證人上開證述不實
        。再從卷附95年9月18日20時20分15 秒之監聽譯文所示
        ：「黃：喂。王：喂！你說要怎樣？黃：我朋友要「男
        生」。王：要多少？黃：3 千。王：好啊，你現在過來
        啊。黃：在那裡？王：你來花商這邊，我在花商這邊等
        你。黃：好啊！好。」等語，足見證人辛○○當時係直
        接向被告說要買安非他命，被告立即回問要多少，並要
        證人馬上到花蓮商校之地點見面，若被告當時沒有安非
        他命或不願販賣安非他命給辛○○，應會告知證人辛○○其向別人調調看，然被告並未告知辛○○其無安非他
        命，反而直接與辛○○約定在花蓮商校見面，可見被告
        並非另外向他人「調貨」。至於當天與被告一起到現場
        之不詳姓名年籍之成年男子，應係與被告共同基於販賣
        安非他命之犯意，由被告聯絡後，再與被告一同至交易
        地點交易毒品安非他命並收取金錢，被告辯稱沒有販賣
        ，及證人辛○○於偵查中、本院審理中翻異之證詞均為
        不實，委無足採。被告確實有於附表二編號1、2所示之
        時、地販賣安非他命給辛○○之犯行堪予認定。
    2.被告於95年10月2 日販賣第二級毒品安非他命給庚○○部
      分（附表二編號3部分）：
      訊據被告否認與丙○○共同販賣安非他命，辯稱：95年
        10月2日凌晨1時6分至1時32分，庚○○跟我及丙○○兩
        人通電話，是因為庚○○要買第二級毒品安非他命，我
        不知道他要跟誰買，所以我把電話切掉，後來他又打來
        ，問說1 萬可以多少，後來我就把電話丟在旁邊，我不
        知道丙○○在跟他說什麼，因為當時我在開車，後來我
        把丙○○載到我們租屋處，我們就回去了，我們也沒有
        去庚○○那裡云云。
      查證人庚○○於95年10月2日凌晨1時6分57秒、1時7 分
        58秒、1時18分2秒、1時32分14秒接續4次撥打被告0000
        000000號行動電話向被告及丙○○購買1 萬元安非他命
        ，由被告開車載丙○○至庚○○住處，丙○○將毒品安
        非他命交付給庚○○，被告在庚○○住處外車上等候，
        該次有完成交易之事實，業據證人庚○○於警詢時證述
        明確（見臺灣花蓮地方法院檢察署96年度偵字第414 號
        卷第76-83 頁），並與通訊監聽錄音譯文互核相符在卷
        可稽。嗣證人庚○○於本院審理時雖改稱：被告及丙○○未依約前來，該次交易未成交云云，惟若果被告及丙○○未依約前去陸炳弘住處交付安非他命，庚○○如何
        得知該日凌晨是被告駕車載丙○○至其住處，被告在住
        處外車上等候之情形，且當日該4 次通聯後，庚○○即
        未再與被告電話聯絡，亦足見被告及丙○○已依約前往
        交付安非他命，證人庚○○於本院翻異前詞，應係事後
        迴護被告之詞，實難採信，自應以其在警詢時之證述與
        事實相符為可採。
      又依通訊監察錄音內容顯示，95年10月2日凌晨1時6 分
        57秒撥打被告電話，第1 次通話內容「王：怎樣？陸：
        昨天跟你來那個有沒有在你身邊？王：誰？陸：晚上跟
        你一起來那個，有沒有？王：嗯，怎樣。陸：有朋友在
        問說1萬可以嗎？斷線─」，第2次於同日凌晨1時7分58
        秒通話內容「王：怎樣？陸：1 萬可以多少？（電話換
        丙○○接聽）官：喂！陸：嗯。官：普通的是含袋25。
        陸：沒關係，他意思是說1 萬元，我們這可以─？官：
        普通的，就含袋子25啊。陸：全部含袋子25？官：嗯。
        陸：好，我馬上打給你。」，第3次於同日凌晨1時18分
        2 秒通話內容「王：喂，怎樣？陸：好啦，我現在意思
        ，你聽我講，給他實的2 克就好。王：嗯。陸：他現在
        如果到，錢拿給我的時候，你再過來。王：嗯。陸：你
        聽懂了嗎，你阿娟（丙○○）說2 克半，我說不用啦，
        你就實的2 克給他，剩下的怎麼用都沒關係。王：好啊
        ，好啊。陸：他把錢拿來的時候，我再打給你。王：好
        。」，第4次於同日凌晨1時32分14秒通話內容「王：喂
        。陸：人來了。王：喔，好。陸：你過來。王：好。」
        ，有通訊監察錄音譯文在卷可稽（見臺灣花蓮地方法院
        檢察署96年度他字第1347號卷第24-25 頁）。查通話當
        時被告正駕車附載丙○○，為被告自承在卷，陸炳弘撥
        打電話第1次通話雖斷線，第2次雖轉由由丙○○接聽告
        知庚○○1 萬元安非他命交易之重量，或係被告駕車不
        方便接聽之故，然第3次、第4次電話均由被告接聽並與
        庚○○談定1萬元2公克實重之交易，足見被告仍有決定
        交易之事實，被告與丙○○共同販賣之事實可堪認定，
        被告否認與丙○○共同販賣委無可採。
      證人丙○○於本院雖亦證述95年10月2 日凌晨庚○○打
        電話要買安非他命，因庚○○無法拿錢出來而未成交云
        云，惟丙○○所述與通訊監察錄音內容不符，顯係回護
        被告脫卸之詞，委無可採，自不足為被告有利之認定。
      綜上所述，被告於附表二編號3 所示之時間地點與丙○○共同販賣安非他命給庚○○之犯行，堪以認定。
    (三)按販賣海洛因或安非他命均係違法行為，非可公然為之，
      亦無公定價格，不論是瓶裝或紙包之毒品，均可任意分裝
      增減分量，而每次買賣之價格、數量，亦隨時依雙方之關
      係深淺、資力、需求程度及對行情之認知等因素，機動調
      整，故販賣毒品之利得，除行為人坦承犯行，或毒品交易
      之價格、數量俱臻明確以外，委難查得其情。惟不論販賣
      之人究係從價差或量差中牟取販賣毒品之不法利益，然營
      利之不法意圖，則無不同，且販賣第一、二級毒品之罪刑
      甚重，苟無利潤可圖，被告無任意將海洛因或安非他命讓
      與他人之可能。又被告於警詢陳述並無正當職業，且被告
      有施用海洛因習性，而海洛因價格昂貴，必有金錢來源以
      供被告施用海洛因費用，再被告與前開購毒者並非至親好
      友，被告肯甘冒風險，將海洛因或安非他命出售予購毒之
      人，自係其間有利可圖所致。再由卷附被告與丙○○、購
      毒者間通訊監察錄音內容關於買賣之交易情形，均足可認
      定被告確實有從中牟利，情極明灼，被告主觀上有營利之
      意圖，至堪認定。
    (四)被告轉讓第一級毒品海洛因部分（附表三部分）：
    1.訊據被告矢口否認有如附表三所示時間、地點轉讓第一級
      毒品海洛因給丁○○、乙○○施用之事實，辯稱：95 年9
      月24日凌晨1時33 分，與丁○○相約見面，係因為丁○○
      的朋友欠債之事情；95年9月24日上午5時18分許，跟丁○○聯絡是因為丁○○要找我聊天，不曉得丁○○所說那個
      東西是什麼；95年10月3日下午7時12分，丁○○打電話給
      被告，被告不知何事，後來丁○○也沒有過來被告這邊；
      95 年10月9日上午11時28分，跟乙○○通話，是乙○○要
      找被告聊天，沒有作其他事情云云。
    2.查被告於附表三所示之時間、地點分別轉讓第一級毒品海
      洛因給丁○○、乙○○施用之事實，業據證人丁○○、乙○○分別於警詢、檢察官偵訊時證述明確（見臺灣花蓮地
      方法院檢察署96年度偵字第414號卷第23-37頁、39-40 頁
      ），核與通訊監察錄音譯文相符（見臺灣花蓮地方法院檢
      察署96年度他字卷通訊監察錄音譯文），證人丁○○於警
      詢之證述及乙○○於偵查中所為證述均堪認實在。證人乙○○於本院雖改稱後來被告沒有交付海洛因云云，惟與其
      於偵查中之證述不符，被告上開所辯及證人乙○○於本院
      翻異、迴護被告之詞，均無可採。被告於如附表三所示時
      間、地點轉讓第一級毒品予丁○○、乙○○之犯行均堪予
      認定。
    (五)被告轉讓禁藥第二級毒品安非他命部分（起訴書誤載轉讓
      第一級毒品，已據公訴檢察官更正）（附表四部分）：
      1.訊據被告矢口否認有於如附表四所示時間、地點轉讓第
        二級毒品安非他命予壬○○施用之事實，辯稱：95 年9
        月29日晚上11時8分及12 分有與壬○○通話，但已不記
        得在講什麼，而且當天下雨，壬○○沒有過來，我也沒
        有過去云云。
      2.查被告於附表四所示之時間、地點轉讓第二級毒品安飛
        他命給壬○○施用之事實，業據證人壬○○於警詢及本
        院審理中證述明確（見臺灣花蓮地方法院檢察署96年度
        偵字第414號卷第67-74頁、本院卷一第228-236 頁），
        復有通訊監察錄音譯文互核相符附卷可稽，堪信屬實。
        被告上開所辯，委無可採。本件事證明確，被告於如附
        表四所示時間、地點轉讓第二級毒品安非他命予壬○○
        之犯行，堪予認定。
  二、論罪科刑：
    (一)就附表一所示販賣第一級毒品罪部分：
    1.按海洛因、安非他命分別係毒品危害防制條例第2條第2項
      第1款、第2款所規定之第一級、第二級毒品，均不能非法
      販賣、轉讓。核被告就附表一所示之行為，均係犯毒品危
      害防制條例第4條第1項之販賣第一級毒品罪，被告販賣海
      洛因前持有海洛因之行為，應為販賣之高度行為所吸收，
      均不另論罪。而依現有證據，被告各次販賣毒品之犯行，
      時間、地點截然可分，顯見係分別起意，其所犯如附表一
      所示各罪，應予分論併罰。又被告前於民國88年間因違反
      槍砲彈藥刀械管制條例案件，經本院判處有期徒刑5年6月
      確定，於94年10月28日執行完畢，有臺灣高等法院被告前
      案紀錄在卷可參，其於5 年內均故意再犯本件有期徒刑以
      上之罪，均為累犯，均依法就法定本刑為有期徒刑、併科
      罰金部分加重其刑（販賣第一級毒品罪之法定刑為無期徒
      刑、死刑部分，依法不得加重）。
    2.按刑之量定，為求個案裁判之妥當性，法律固賦予法院裁
      量權，但此項裁量權之行使，除應依刑法第57條規定，審
      酌行為人及其行為等一切情狀，為整體之評價，並應顧及
      比例原則及平等原則，使罪刑均衡，輕重得宜，以契合社
      會之法律感情。又刑法第59條規定犯罪之情狀可憫恕者，
      得酌量減輕其刑，所謂「犯罪之情狀」，與同法第57條規
      定科刑時應審酌之一切情狀，並非有截然不同之領域，於
      裁判上酌減其刑時，應就犯罪一切情狀（包括第57條所列
      舉之10款事項），予以全盤考量，審酌其犯罪有無可憫恕
      之事由（即有無特殊之原因與環境，在客觀上足以引起一
      般同情），以及宣告法定最低度刑，是否猶嫌過重等等，
      以為判斷。查販賣第一級毒品罪之法定刑為「死刑或無期
      徒刑；處無期徒刑者，得併科新台幣一千萬元以下罰金」
      ，然同為販賣第一級毒品之人，其原因動機不一，犯罪情
      節未必盡同，或有大盤毒梟者，亦有中、小盤之分，甚或
      僅止於吸毒者友儕間為求互通有無之有償轉讓者亦有之，
      其販賣行為所造成危害社會之程度自屬有異，法律科處此
      類犯罪，所設之法定最低本刑卻同為「無期徒刑者，得併
      科新台幣一千萬元以下罰金」，不可謂不重。於此情形，
      倘依其情狀處以有期徒刑，即足以懲儆，並可達防衛社會
      之目的者，自非不可依客觀之犯行與主觀之惡性二者加以
      考量其情狀，是否有可憫恕之處，適用刑法第59條之規定
      酌量減輕其刑，期使個案裁判之量刑，斟酌至當，符合比
      例原則（最高法院95年度台上字第6157號判決參照）。
    3.爰審酌被告前科累累，且有施用毒品前科，應知悉販賣毒
      品所涉犯之罪行重大，竟仍以身試法，為謀取私利而犯本
      案，販賣海洛因予他人，影響國民健康甚鉅，行為實屬不
      該，犯後又飾詞否認犯行，態度不佳，惟本件其販賣第一
      級毒品之次數不多，每次數量亦微，甚有500 元價格者，
      依其出售之數量，不能認為係大量購入，僅係因被告沈溺
      於毒品進而販毒圖利，其獲利不高，其犯罪情節與大中盤
      毒梟者有別等一切情狀，因認被告販賣第一級毒品部分確
      有值憫恕之處，縱令量處最低刑之無期徒刑仍嫌過重，為
      鼓勵其脫離毒品控制之決心及給予自新機會，本院認被告
      販賣第一級毒品部分應適用刑法第59條規定減輕其刑。
    (二)就附表二所示販賣第二級毒品罪部分：
      核被告就附表二所示之行為，均係犯毒品危害防制條例第
      4條第2項之販賣第二級毒品罪。被告販賣安非他命前持有
      安非他命之行為，應為販賣之高度行為所吸收，均不另論
      罪。又被告與不詳姓名年籍男子間就如附表二編號1、2所
      示之販賣犯行，被告與丙○○間就如附表二編號3 所示販
      賣之犯行，均有犯意聯絡及行為分擔，應論以共同正犯。
      公訴人認被告就附表二編號1、2之行為係幫助犯毒品危害
      防制條例第4條第2項之罪，容有錯誤，然起訴之基本事實
      與本院審理認定之基本社會事實相同，本院自應依審理調
      查之認定而為判決，並變更起訴法條。又依現有證據，被
      告各次販賣安非他命之犯行，時間、地點、販賣之對象，
      均截然可分，顯見係分別起意，其所犯如附表二所示各罪
      ，均應予分論併罰。又被告有如前述之罪刑及刑之執行完
      畢情形，有臺灣高等法院被告前案紀錄在卷可參，其於 5
      年內均故意再犯本件有期徒刑以上之罪，均為累犯，均依
      法就法定本刑為有期徒刑、併科罰金部分加重其刑（就販
      賣第二級毒品罪之無期徒刑部分，依法不得加重）。
    (三)就附表三所示轉讓第一級毒品罪部分：
      核被告就附表三所示之行為，均係犯毒品危害防制條例第
      8條第1項之轉讓第一級毒品罪。被告轉讓海洛因前持有海
      洛因之行為，應為轉讓之高度行為所吸收，均不另論罪。
      而依現有證據，被告各次轉讓毒品之犯行，時間、地點截
      然可分，顯見係分別起意，其所犯如附表三所示各罪，應
      予分論併罰。又被告有如事實欄所載之罪刑及刑之執行完
      畢情形，有臺灣高等法院被告前案紀錄在卷可參，其於 5
      年內均故意再犯本件有期徒刑以上之罪，均為累犯，均依
      法就法定本刑為有期徒刑、併科罰金部分加重其刑。
    (四)就附表四所示轉讓禁藥第二級毒品安非他命部分：
      按安非他命係毒品危害防制條例第2條第2項第2 款所定之
      第二級毒品，且經行政院衛生署於79年10月9 日以衛署藥
      字第904142號函明令公告列為禁藥管理，又政府屢以電子
      或平面媒體強力宣導安非他命係為毒品，施用毒品行為乃
      觸犯法律之事，則該類毒品不得為人體施用且禁止作為藥
      物本屬一般公眾所週知之事，是被告明知安非他命係毒品
      並為禁藥之事實，應可認定。核被告轉讓安非他命之犯行
      ，係犯藥事法第83條第1 項之轉讓禁藥罪。被告持有安非
      他命之低度行為，為轉讓之高度行為吸收，不另論罪。又
      安非他命雖同屬毒品危害防制條例第2條第2項第2 款所定
      之第二級毒品，被告轉讓安非他命之行為同時合於該條例
      第8條第2項轉讓第二級毒品罪之處罰規定；然藥事法第83
      條第1 項規定之「明知為偽藥或禁藥，而販賣、供應、調
      劑、運送、寄藏、牙保、轉讓或意圖販賣而陳列者，處七
      年以下有期徒刑，得併科新臺幣五百萬元以下罰金。」條
      文，係於93年4月21日修正公布，同年月23 日施行，其法
      定刑較毒品危害防制條例第8條第2項所定之法定刑「六月
      以上五年以下有期徒刑得併科新臺幣七十萬元以下罰金」
      為重；又毒品之範圍尚包括影響精神物質與其製品，藥事
      之管理非僅止於藥品之管理，毒品未必係經公告之禁藥，
      禁藥亦非必為毒品，毒品危害防制條例與藥事法二者，並
      無必然之特別法與普通法關係，故除有轉讓之第二級毒品
      達毒品危害防制條例第8條第6項之一定數量，經依法加重
      之法定刑較藥事法第83條第1 項之法定刑為重之情形外，
      因藥事法第83條第1 項為後法，且為重法，應優先適用藥
      事法處罰，而被告轉讓安非他命行為時復係上述藥事法修
      正後所為，自應適用修正後及現行之藥事法處斷（最高法
      院95年度臺上字第1325號判決要旨參照）。被告無償轉讓
      予證人壬○○之安非他命數量約0.1 公克，未達毒品危害
      防制條例第8條第6項所定之一定量，是被告所為係犯藥事
      法第83條第1 項之轉讓禁藥罪。被告轉讓安非他命前持有
      安非他命之行為，應為轉讓之高度行為所吸收，不另論罪
      。公訴人認被告所犯無償轉讓安非他命之行為係犯毒品危
      害防制條例第8條第2項之罪，容有錯誤，然起訴所指與本
      院審理認定之基本社會事實相同，本院自應依審理調查之
      認定而為判決，並變更起訴法條。又被告有如事實欄所載
      之罪刑及刑之執行完畢情形，有臺灣高等法院被告前案紀
      錄在卷可參，其於5 年內故意再犯本件有期徒刑以上之罪
      ，為累犯，依法就法定本刑為有期徒刑、併科罰金部分加
      重其刑。
    (五)綜上所述，本院審酌被告為圖營利，而為上開販賣、轉讓
      第一級毒品、第二級毒品犯行，使他人沉迷於毒癮，無法
      自拔，輕則戕害身心，重則引發更多各種犯罪，實為多種
      犯罪之源頭，對社會國家之侵害頗深，及衡酌被告犯罪手
      段、犯罪期間長短、犯罪所得及被告犯罪後否認犯行，難
      認有悔悟之意，態度不佳等一切情狀，就被告犯行部分分
      別量處如附表一、二、三、四所示之刑，並定其應執行之
      刑。另就附表一被告販賣第一級毒品之犯罪性質，認被告
      有褫奪公權之必要，爰併宣告褫奪公權10年。
    (六)又中華民國96年罪犯減刑條例業於96年6月15 日經立法院
      三讀通過，並自96年7月16 日施行，而被告所犯如附表一
      、二、三所示之販賣第一、二級毒品罪及轉讓第一級毒品
      罪，均為上開減刑條例第3條第1項第7 款規定所列舉不予
      減刑之罪，且因此分別受逾有期徒刑1年6月以上刑之宣告
      ，依上開減刑條例第3 條本文之規定，不得減刑。至於被
      告所犯如附表四所示藥事法第83條第1 項轉讓禁藥罪之時
      間在96年4月24日以前，雖係上開減刑條例第3條第1 項第
      12款所定不予減刑之罪名，惟並未因此受死刑、無期徒刑
      或逾有期徒刑1年6 月以上之宣告，合於上開減刑條例第2
      條第1項第3款之規定，應就所犯上開罪之宣告刑予以減刑
      二分之一，並與其他不得減刑之罪定其應執行之刑，以示
      儆懲。
    (七)沒收：
    1.被告販賣第一級毒品所得共計1000元，此部分財物雖未經
      扣案，仍應依毒品危害防制條例第19條第1 項之規定沒收
      之，如全部或一部不能沒收時，以其財產抵償之。
    2.被告販賣第二級毒品所得共計1萬2000 元，此部分財物未
      經扣案，仍應依毒品危害防制條例第19條第1 項之規定分
      別與不詳姓名年籍男子、丙○○連帶沒收，如全部或一部
      不能沒收時，以其財產抵償之。
    3.未扣案門號0000000000、0000000000 號行動電話（含SIM
      卡各1 張）係被告所使用供販賣第一級、第二級毒品及轉
      讓第一級毒品所用之物，無證據證明已滅失，應依同條例
      第19條第1 項規定沒收。如全部或一部不能沒收時，追徵
      其價額。
    4.扣案如附表六編號7、8、9所示海洛因3包，經法務部調查
      局鑑定結果，均含有海洛因成分（驗餘淨重1.61公克、空
      包裝重0.61公克，純度8.73％，純質淨重0.14公克），有
      法務部調查局96年3月2日調科壹字第09623015930 號鑑定
      書附卷可稽（見本院卷一第26頁），又被告有施用海洛因
      習性，是扣案如附表六編號10所示殘渣袋內殘餘物堪認係
      屬海洛因，而上開海洛因3 包及殘渣袋之殘餘海洛因與其
      包裝袋均無法完全析離，故上述查獲之海洛因及其包裝袋
      均應整體視為查獲之毒品。上該查獲之第一級毒品海洛因
      及其包裝袋尚無證據證明係被告用以販賣、轉讓之毒品，
      然係屬違禁物，則如附表六編號7、8、9、10 所示海洛因
      及其包裝袋、殘渣袋，均應依毒品危害防制條例第18條第
      1 項前段之規定，宣告沒收銷燬之（蓋無論以何種方式包
      裝袋與其內裝之毒品，包裝袋內均會有極微量毒品殘留，
      故上述包裝袋應整體視為查獲毒品，一併依前揭規定宣告
      沒收銷燬之，參見最高法院95年度臺上字第3739號、第73
      54號判決）。
    5.另扣案如附表編號1至6、編號11、12所示物品，並非違禁
      物，且依卷內事證尚無從證明供本件販賣、轉讓毒品罪所
      用或所得之物，爰不予宣告沒收，附此敘明。
參、無罪諭知部分：
  一、公訴意旨另以：被告於如附表五所示之時間、地點，販賣
      如附表五所示金額之海洛因給戊○○，因認被告此部分所
      為亦係犯販賣第一級毒品罪嫌云云。
  二、按犯罪事實應依證據認定之，無證據不得認定犯罪事實；
      又不能證明被告犯罪者，應諭知無罪之判決，刑事訴訟法
      第154條第2項、第301條第1項分別定有明文。再者，認定
      犯罪事實所憑之證據，雖不以直接證據為限，間接證據亦
      包括在內，但是無論直接或間接證據，其為訴訟上之證明
      ，須達於通常一般人均不致有所懷疑，而得確信其為真實
      之程度，始得據為有罪之認定。又檢察官就被告犯罪事實
      ，應負舉證責任，並指出證明之方法，刑事訴訟法第 161
      條第1 項定有明文，因此，檢察官對於起訴之犯罪事實，
      應負提出證據及說服之實質舉證責任，倘其所提出之證據
      ，不足為被告有罪之積極證明，或其闡明之證明方法，無
      從說服法官以形成被告有罪之心證，基於無罪推定之原則
      ，自應為被告無罪判決之諭知（最高法院76年臺上字第49
      86號判例、92年臺上字第128號判例參照）。
  三、公訴人認被告於如附表五所示時間、地點販賣第一級毒品
      海洛因給戊○○，無非係以於證人戊○○於警詢、偵查中
      之證述為其論述之依據，惟訊據被告堅詞否認有何公訴人
      所指之上開犯行，辯稱：戊○○向我借款，與戊○○通電
      話都是談還錢的事，沒有販賣海洛因等語。經查，證人戊○○於警詢、偵查中固證述於如附表五所示時間、地點向
      被告購買如附表五所示之海洛因等情，惟證人戊○○於警
      詢、偵查中之陳述並無特別可信之情況，且戊○○證言憑
      信性誠有可疑等情，均已如前述，證人戊○○於本院審理
      中之證述復否認有向被告購買海洛因之情，再依據證人戊○○與被告間之通訊監察錄音譯文內容，被告與戊○○間
      雖有約定地點見面之對話，其中僅談到還錢之事，並無證
      據證明「還錢」之真正意義，自難遽此推測被告有販賣海
      洛因給戊○○之事實，此外復別無其他積極之證據足以證
      明被告有於如附表五所示時間、地點販賣海洛因給戊○○
      之事實，從而，公訴人所提出之證據既無法證明被告有販
      賣海洛因給戊○○之犯行，則其訴訟上之證明尚未達到於
      通常一般之人均不致有所懷疑為真實之程度，無從使本院
      對於被告所涉上開犯罪得有罪之確信，故被告此部分之犯
      罪即屬不能證明，揆諸前開法條、判例及說明，此部分依
      法自應諭知被告無罪之判決。
肆、據上論斷，應依刑事訴訟法第299條第1項前段、第301條第1
    項、第300條，毒品危害防制條例第4條第1項、第2 項、第8
    條第1項、第18條第1項前段、第19條第1項，藥事法第83 條
    第1項，刑法第11條前段、第28條、第47條第1項、第59條、
    第51條第5款、第8款、第9款、第37條第2項，中華民國96罪
    犯減刑條例第2條第1項第3款、第7條、第11條，判決如主文
    。
本案經檢察官羅美秀到庭執行職務。
中    華    民    國    97    年    11    月    25    日
                  刑事第四庭    審判長法  官  張宏節
                                      法  官  沈培錚
                                      法  官  蔡寶樺
以上正本證明與原本無異。
如不服本判決應於收受判決後10日內向本院提出上訴書狀，並應
應敘述具體理由。其未敘述上訴理由者，應於上訴期間屆滿後20
日內向本院補提理由書（均須按他造當事人之人數附繕本）「切
勿逕送上級法院」。
中    華    民    國    97    年    11    月    28    日
                                      書記官
附錄本判決論罪之法律條文：
毒品危害防制條例第4條
製造、運輸、販賣第一級毒品者，處死刑或無期徒刑；處無期徒
刑者，得併科新臺幣1千萬元以下罰金。
製造、運輸、販賣第二級毒品者，處無期徒刑或7 年以上有期徒
刑，得併科新臺幣7百萬元以下罰金。
製造、運輸、販賣第三級毒品者，處5 年以上有期徒刑，得併科
新臺幣5百萬元以下罰金。
製造、運輸、販賣第四級毒品者，處3年以上10 年以下有期徒刑
，得併科新臺幣3百萬元以下罰金。
製造、運輸、販賣專供製造或施用毒品之器具者，處1年以上7年
以下有期徒刑，得併科新臺幣1百萬元以下罰金。
前五項之未遂犯罰之。
毒品危害防制條例第8條
轉讓第一級毒品者，處1年以上7年以下有期徒刑，得併科新臺幣
1百萬元以下罰金。
轉讓第二級毒品者，處6月以上5年以下有期徒刑，得併科新臺幣
70萬元以下罰金。
轉讓第三級毒品者，處3年以下有期徒刑，得併科新臺幣30 萬元
以下罰金。
轉讓第四級毒品者，處1年以下有期徒刑，得併科新臺幣10 萬元
以下罰金。
前四項之未遂犯罰之。
轉讓毒品達一定數量者，加重其刑至二分之一，其標準由行政院
定之。
藥事法第83條第1項
明知為偽藥或禁藥，而販賣、供應、調劑、運送、寄藏、牙保、
轉讓或意圖販賣而陳列者，處7年以下有期徒刑，得併科新臺幣5
百萬元以下罰金。
 附表一：被告甲○○販賣第一級毒品海洛因部分
┌──┬────────┬────┬────────┬────────┐
│編號│犯罪行為        │論罪法條│  量處刑度      │  應沒收之物    │
├──┼────────┼────┼────────┼────────┤
│1   │95年10月3日上午8│毒品危害│處有期徒刑拾陸年│新臺幣伍佰元沒│
│    │時20分許，在花蓮│防制條例│。褫奪公權拾年。│  收之。如全部或│
│    │縣花蓮市花蓮女中│第4條第1│                │  一部不能沒收時│
│    │對面美崙溪出海口│項之販賣│                │  以其財產抵償之│
│    │，將不詳數量之海│第一級毒│                │  。            │
│    │洛因以新臺幣（下│品罪    │                │門號0000000000│
│    │同）伍佰元販賣給│        │                │  行動電話壹枝（│
│    │乙○○。        │        │                │  含SIM卡）沒收 │
│    │                │        │                │  之。如全部或一│
│    │                │        │                │  部不能沒收時，│
│    │                │        │                │  追徵其價額。  │
│    │                │        │                │附表六編號7、 │
│    │                │        │                │  8、9、10所示海│
│    │                │        │                │  洛因三包（含包│
│    │                │        │                │  裝袋）、海洛因│
│    │                │        │                │  殘渣袋五個，均│
│    │                │        │                │  沒收銷燬之。  │
├──┼────────┼────┼────────┼────────┤
│2   │95年10月3 日晚上│毒品危害│處有期徒刑拾陸年│新臺幣伍佰元沒│
│    │10時20分許，在花│防制條例│。褫奪公權拾年。│  收之。如全部或│
│    │蓮縣花蓮市○○路│第4條第1│                │  一部不能沒收時│
│    │百戰百勝遊藝場外│項之販賣│                │  以其財產抵償之│
│    │，將不詳數量之海│第一級毒│                │  。            │
│    │洛因以伍佰元販賣│品罪    │                │門號0000000000│
│    │給乙○○。      │        │                │  行動電話壹枝（│
│    │                │        │                │  含SIM卡）沒收 │
│    │                │        │                │  之。如全部或一│
│    │                │        │                │  部不能沒收時，│
│    │                │        │                │  追徵其價額。  │
│    │                │        │                │附表六編號7、 │
│    │                │        │                │  8、9、10所示海│
│    │                │        │                │  洛因三包（含包│
│    │                │        │                │  裝袋）、海洛因│
│    │                │        │                │  殘渣袋五個均沒│
│    │                │        │                │  收銷燬之。    │
└──┴────────┴────┴────────┴────────┘
附表二：被告甲○○販賣第二級毒品安非他命部分
┌──┬────────┬────┬────────┬────────┐
│編號│犯罪行為        │論罪法條│  量處刑度      │  應沒收之物    │
├──┼────────┼────┼────────┼────────┤
│1   │95年9 月18日晚上│毒品危害│處有期徒刑捌年。│新臺幣壹仟元，│
│    │8 時31分許，在花│防制條例│                │  應與不詳姓名年│
│    │蓮縣花蓮市花蓮商│第4 條第│                │  籍男子連帶沒收│
│    │校前，與某不詳姓│2 項之販│                │  。如全部或一部│
│    │名年籍男子共同將│賣第二級│                │  不能沒收時以其│
│    │不詳數量之安非他│毒品罪  │                │  財產抵償之。  │
│    │命以壹仟元販賣給│        │                │門號0000000000│
│    │辛○○。        │        │                │  行動電話壹枝（│
│    │                │        │                │  含SIM卡）沒收 │
│    │                │        │                │  之，如全部或一│
│    │                │        │                │  部不能沒收時，│
│    │                │        │                │  追徵其價額。  │
├──┼────────┼────┼────────┼────────┤
│2   │95年9月19日晚上9│毒品危害│處有期徒刑捌年。│新臺幣壹仟元，│
│    │時5分許，在花蓮 │防制條例│                │  應與不詳姓名年│
│    │縣花蓮市花蓮高商│第4條第2│                │  籍男子連帶沒收│
│    │前，與某不詳姓名│項之販賣│                │  。如全部或一部│
│    │年籍男子共同將不│第二級毒│                │  不能沒收時以其│
│    │詳數量之安非他命│品罪    │                │  財產抵償之。  │
│    │以壹仟元販賣給黃│        │                │門號0000000000│
│    │忠政。          │        │                │  行動電話壹枝（│
│    │                │        │                │  含SIM卡）沒收 │
│    │                │        │                │  之，如全部或一│
│    │                │        │                │  部不能沒收時，│
│    │                │        │                │  追徵其價額。  │
├──┼────────┼────┼────────┼────────┤
│3   │95年10月2 日凌晨│毒品危害│處有期徒刑捌年陸│新臺幣壹萬元，│
│    │1時32分許，在花 │防制條例│月。            │  應與丙○○連帶│
│    │蓮縣花蓮市○○街│第4條第2│                │  沒收。如全部或│
│    │1-3號，與丙○○ │項之販賣│                │  一部不能沒收時│
│    │共同將不詳數量之│第二級毒│                │  以其財產抵償之│
│    │安非他命以壹萬元│品罪    │                │  。            │
│    │販賣給庚○○。  │        │                │門號0000000000│
│    │                │        │                │  行動電話壹枝（│
│    │                │        │                │  含SIM卡）沒收 │
│    │                │        │                │  之，如全部或一│
│    │                │        │                │  部不能沒收時，│
│    │                │        │                │  追徵其價額。  │
└──┴────────┴────┴────────┴────────┘
附表三：被告甲○○轉讓第一級毒品海洛因部分
┌──┬────────┬────┬────────┬────────┐
│編號│犯罪行為        │論罪法條│  量處刑度      │   應沒收之物   │
├──┼────────┼────┼────────┼────────┤
│1   │95年9 月24日凌晨│毒品危害│處有期徒刑壹年捌│門號0000000000│
│    │1 時33分許，在花│防制條例│月。            │  行動電話壹枝（│
│    │蓮縣花蓮市○○路│第8條第1│                │  含SIM卡）沒收 │
│    │與公正街口，無償│項之轉讓│                │  之，如全部或一│
│    │轉讓約貳仟元數量│第一級毒│                │  部不能沒收時，│
│    │之海洛因給丁○○│品罪    │                │  追徵其價額。  │
├──┼────────┼────┼────────┼────────┤
│2   │95年9 月24日凌晨│毒品危害│處有期徒刑壹年柒│門號0000000000│
│    │5 時18分許，在花│防制條例│月。            │  行動電話壹枝（│
│    │蓮縣花蓮市○○路│第8條第1│                │  含SIM卡）沒收 │
│    │與公正街口，無償│項之轉讓│                │  之，如全部或一│
│    │轉讓約壹仟元數量│第一級毒│                │  部不能沒收時，│
│    │之海洛因給丁○○│品罪    │                │  追徵其價額。  │
│    │施用。          │        │                │                │
├──┼────────┼────┼────────┼────────┤
│3   │95年10月3 日晚上│毒品危害│處有期徒刑壹年柒│門號0000000000│
│    │7 時12分許，在花│防制條例│月。            │  行動電話壹枝（│
│    │蓮縣花蓮市蜜多飯│第8條第1│                │  含SIM卡）沒收 │
│    │店樓下，無償轉讓│項之轉讓│                │  之，如全部或一│
│    │約壹仟元數量之海│第一級毒│                │  部不能沒收時，│
│    │洛因給丁○○施用│品罪    │                │  追徵其價額。  │
│    │。              │        │                │                │
├──┼────────┼────┼────────┼────────┤
│4   │95年10月9 日上午│毒品危害│處有期徒刑壹年柒│門號0000000000│
│    │11時30分許，在花│防制條例│月。            │  行動電話壹枝（│
│    │蓮縣花蓮市○○路│第8條第1│                │  含SIM卡）沒收 │
│    │與中正路口來來超│項之轉讓│                │  之，如全部或一│
│    │商前，無償轉讓約│第一級毒│                │  部不能沒收時，│
│    │一針數量之海洛因│品罪    │                │  追徵其價額。  │
│    │給乙○○施用。  │        │                │                │
└──┴────────┴────┴────────┴────────┘
附表四：甲○○轉讓禁藥第二級毒品安非他命部分：
┌──┬────────┬────┬────────┬────────┐
│編號│犯罪行為        │論罪法條│量處刑度        │  應沒收之物    │
├──┼────────┼────┼────────┼────────┤
│1   │95年9 月29日晚上│藥事法第│處有期徒刑捌月，│門號0000000000│
│    │11時12分許，在花│83條第1 │減為有期徒刑肆月│  行動電話壹枝（│
│    │蓮縣花蓮市○○街│項之轉讓│。              │  含SIM卡）沒收 │
│    │1-3號，無償轉讓 │禁藥罪  │                │  之，如全部或一│
│    │約0.1公克之安非 │        │                │  部不能沒收時，│
│    │他命給壬○○施用│        │                │  追徵其價額。  │
└──┴────────┴────┴────────┴────────┘
附表五：被告被訴販賣第一級毒品予戊○○部分：
┌──┬──────────────┬──────┐
│編號│  檢察官起訴事實            │  起訴罪名  │
├──┼──────────────┼──────┤
│1   │95年9月29日下午1時15分許，  │毒品危害防制│
│    │在花蓮縣花蓮市○○路199大   │條例第4 條第│
│    │賣場旁巷子，將不詳數量之海  │1 項之販賣第│
│    │洛因以800元販賣給戊○○。   │一級毒品罪  │
├──┼──────────────┼──────┤
│2   │95年10月7日晚上11時32分許， │毒品危害防制│
│    │在花蓮縣花蓮市北濱公園旁之  │條例第4 條第│
│    │海邊，將不詳數量之海洛因以  │1 項之販賣第│
│    │2000元販賣給戊○○。        │一級毒品罪  │
├──┼──────────────┼──────┤
│3   │在95年11月27日下午5時8分許，│毒品危害防制│
│    │在花蓮縣花蓮市市八農會，將不│條例第4 條第│
│    │詳數量之海洛因以1000元販賣給│1 項之販賣第│
│    │戊○○。                    │一級毒品罪  │
├──┼──────────────┼──────┤
│4   │在95年12月3 日上午9 時50分許│毒品危害防制│
│    │，在花蓮縣花蓮市市八農會前，│條例第4 條第│
│    │將不詳數量之海洛因以500元販 │1 項之販賣第│
│    │賣給戊○○。                │一級毒品罪  │
├──┼──────────────┼──────┤
│5   │在95年12月18日晚上9 時16分許│毒品危害防制│
│    │，在花蓮縣花蓮市吉祥超商前，│條例第4 條第│
│    │將不詳數量之海洛因以1000元販│1 項之販賣第│
│    │賣給戊○○。                │一級毒品罪  │
├──┼──────────────┼──────┤
│6   │在95年12月26日下午5 時20分許│毒品危害防制│
│    │，在花蓮縣花蓮市市八農會，將│條例第4 條第│
│    │不詳數量之海洛因以1000元販賣│1 項之販賣第│
│    │給戊○○。                  │一級毒品罪  │
└──┴──────────────┴──────┘
附表六：扣押物品：
┌──┬──────────┬──┬──────────┐
│編號│  物品名稱          │數量│    備  註          │
│    │                    │單位│                    │
├──┼──────────┼──┼──────────┤
│1   │0000000000門號SIM卡 │1 張│均不能證明與本案之販│
├──┼──────────┼──┤賣、轉讓毒品罪有關，│
│2   │未知門號SIM卡       │2 張│不予沒收。          │
├──┼──────────┼──┤                    │
│3   │00000000000手機     │1 枝│                    │
│    │（含SIM卡）         │    │                    │
├──┼──────────┼──┤                    │
│4   │0000000000手機      │1 枝│                    │
│    │（含SIM卡）         │    │                    │
├──┼──────────┼──┤                    │
│5   │0000000000手機      │1 枝│                    │
│    │（含SIM卡）         │    │                    │
├──┼──────────┼──┤                    │
│6   │0000000000手機      │1 枝│                    │
│    │（含SIM卡）         │    │                    │
├──┼──────────┼──┼──────────┤
│7   │海洛因毒品          │1 包│合計淨重1.61公克（空│
│    │含袋毛重0.24公克    │    │包裝重0.61公克），純│
├──┼──────────┼──┤度8.73％，純質淨重  │
│8   │海洛因毒品          │1 包│0.14公克，為查獲之毒│
│    │含袋毛重0.42公克    │    │品（包裝袋與海洛因不│
├──┼──────────┼──┤能完全析離，應整體視│
│9   │海洛因毒品          │1 包│為查獲之毒品），依毒│
│    │含袋毛重1.49公克    │    │品危害防制條例第18條│
│    │                    │    │第1項前段規定沒收銷 │
│    │                    │    │燬之。              │
├──┼──────────┼──┼──────────┤
│10  │海洛因殘渣袋        │5 個│包裝袋與殘餘海洛因無│
│    │                    │    │法完全析離，應整體視│
│    │                    │    │為查獲之毒品，依毒品│
│    │                    │    │危害防制條例第18條第│
│    │                    │    │1項前段規定沒收銷燬 │
│    │                    │    │之。                │
├──┼──────────┼──┼──────────┤
│11  │吸管                │1 枝│不能證明與本案之販賣│
│    │                    │    │、轉讓毒品罪有關，不│
│    │                    │    │予沒收。            │
├──┼──────────┼──┼──────────┤
│12  │注射針筒            │5 枝│不能證明與本案之販賣│
│    │                    │    │、轉讓毒品罪有關，不│
│    │                    │    │予沒收。            │
└──┴──────────┴──┴──────────┘


司法院資訊處製作；財團法人民間司法改革基金會備份。
